臺灣彰化地方法院民事判決　九十一年度重訴字第二三八號
　　原　　　告　華僑商業銀行股份有限公司台南分公司
　　法定代理人　乙○○
　　訴訟代理人　張春木
　　被　　　告　丁○○
　　　　　　　　甲○○
　　　　　　　　丙○○
右當事人間請求塗銷所有權移轉登記事件，本院判決如左：
    主      文
被告丁○○與被告甲○○就附表編號一至七之不動產所為之贈與行為及所有權移轉登
記行為；被告丁○○與被告丙○○就附表編號八之不動產所為之贈與行為及所有權移
轉登記行為，均應予以撤銷。
被告甲○○、丙○○應分別塗銷附表所示編號一至七、編號八之不動產所有權移轉登
記。
訴訟費用由被告負擔。
原告假執行之聲請駁回。
    事      實
甲、原告方面：
  一、聲明：
（一）被告丁○○與甲○○及丙○○間於民國九十年三月六日、十五日、二十七日就
      附表所示不動產（下稱系爭土地）所為贈與及所有權移轉登記之契約行為應予
      撤銷。
（二）被告甲○○及丙○○於九十年三月二十日、三月三十日、四月十六日所為所有
      權移轉登記，並應予塗銷。
（三）前項聲明，原告願供擔保，請准宣告假執行。
二、陳述：
（一）緣訴外人長德實業股份有限公司於八十五年九月十二日邀同被告丁○○為連帶
      保證人，與原告簽定保證契約，願就訴外人長德實業股份有限公司所負一切債
      務在新台幣（下同）九千萬元範圍內負連帶清償責任，並於八十六年三月二十
      日起向陸續向原告借款本金七千五百五十四萬元，尚有五千六百八十五萬六千
      一百四十二元及利息、違約金迄未清償。被告丁○○為連帶保證人，自應負連
      帶清償之責，原告並已獲鈞院核發支付命令確定在案。
（二）查被告丁○○與被告甲○○係夫妻，與被告丙○○為父女，而其等系爭土地移
      轉登記之原因分別為夫妻贈與及贈與，被告丁○○就原告尚負有巨額債務，竟
      將系爭土地無償贈與被告甲○○及被告丙○○，顯已害及原告之債權，爰依民
      法第二百四十四條之規定，請求判決如聲明所示。
三、證據：提出保證書、支付命令暨確定證明書各一件、土地登記謄本十六件、戶籍
    謄本二件。
乙、被告方面：均未於言詞辯論期日到場，亦未提出書狀作何聲明或陳述。
丙、本院依職權調取九十年度裁全字第三０一四號假處分、九十年度執全字第一四三
    一號假處分執行等案卷。
    理      由
一、本件被告受合法通知，均未於言詞辯論期日到場，核無民事訴訟法第三百八十六
    條各款所列情形，爰依原告聲請，由其一造辯論而為判決。
二、原告主張之事實，業據其提出保證書、支付命令暨確定證明書各一件、土地登記
    謄本十六件、戶籍謄本二件為證。被告經通知，未於言詞辯論期日到場，亦未提
    出準備書狀爭執，依民事訴訟法第二百八十條第三項準用第一項之規定，視同自
    認，原告之主張，自堪信為真實。
三、按民法第二百四十四條之撤銷訴權，依同法第二百四十五條規定，自債權人知有
    撤銷原因時起，一年間不行使而消滅。該項法定期間為除斥期間，其時間經過時
    權利即告消滅。此項除斥期間有無經過，縱未經當事人主張或抗辯，法院亦應先
    為調查認定，以為判斷之依據，最高法院著有八十五年台上字第一九四一號判例
    可參。經查，原告於九十一年七月十九日提起本件訴訟，迄被告於附表所示時間
    為贈與及移轉登記等行為，固已逾一年期間，惟原告已當庭陳明其係於九十年八
    月間因調查被告丁○○財產，始發現系爭土地已移轉登記等語；而依原告所提上
    開移轉登記後之土地登記謄本觀之，系爭土地均係於九十年九月三日經為假處分
    登記，嗣經本院調取原告聲請假處分及執行假處分之案卷查核結果，原告於九十
    年八月十四日聲請假處分案件所提系爭土地移轉後之登記謄本，係於九十年八月
    二日列印，另其於聲請執行假處分案件所附土地登記謄本，則係於九十年八月二
    十四日列印，此均有系爭土地登記謄本附於卷內可稽。是依常情，原告對被告就
    系爭土地所為贈與及移轉登記行為，既無法立即知悉，且原告於知悉被告之上開
    行為後，為保全其債權之受償，亦理應迅速聲請保全，當無拖延情形，此外，復
    查無其他事證可認原告於九十年七月十九日前即知悉被告間有上開行為，故原告
    所稱其於九十年八月間始知情等語，應堪採信。從而，原告於九十年八月知有撤
    銷原因後，迄其於九十一年七月十九日提起本件訴訟時，既未超過一年，自不能
    認已逾除斥期間，合先敘明。
四、次按「債務人所為之無償行為，有害及債權者，債權人得聲請法院撤銷之。」、
    「債權人依第一項或第二項之規定聲請法院撤銷時，得並聲請命受益人或轉得人
    回復原狀。」，民法第二百四十四條第一項、第四項定有明文。又債務人所有之
    財產，除對於特定債權人設有擔保物權外，應為一切債務之總擔保，故債務人之
    行為，足以減少其一般財產，削弱共同擔保，使債權不能受完全之清償，即有害
    於債權人之債權。查被告丁○○對原告負有五千六百八十五萬六千一百四十二元
    等債務，竟於附表所示時間，將系爭土地分別贈與其妻女即被告甲○○及被告丙○○，並辦理所有權移轉登記，原告主張被告所為已害及其債權之受償乙節，應
    可採信。從而，原告依上開規定，於知悉被告為詐害債權行為後一年內提起本件
    訴訟，請求撤銷被告間所為上開贈與、移轉登記之債權、物權行為，並請求被告
    甲○○、丙○○將上開所有權移轉登記予以塗銷，均屬有據，應予准許。
五、末查，原告陳明願供擔保，聲請就如主文第二項之判決宣告假執行。然為執行名
    義之判決，係命債務人為一定之意思表示，而不表示者，視為自判決確定時已為
    其意思表示，強制執行法第一百三十條第一項定有明文，本件原告係請求被告甲○○、丙○○將系爭土地所有權移轉登記塗銷，即係請求命其等為塗銷所有權之
    意思表示，待判決確定時，應視為已有向有關機關申請為意思表示，茲判決尚未
    確定，固無執行之可言，即日後確定，亦無待於執行，是原告對本判決主文第二
    項聲請供擔保宣告假執行，顯有未合，應予駁回。
六、據上論結，原告之訴為有理由，爰依民事訴訟法第三百八十五條第一項前段、民
    事訴訟法第七十八條、第八十五條第一項前段，判決如主文。
中　　　華　　　民　　　國　　九十一　　年　　　九　　　月　　二十四　　日
                                  臺灣彰化地方法院民事第二庭
~B法　　　官　羅秀緞
右為正本係照原本作成。
如對本判決上訴，應於判決送達後二十日內向本院提出上訴狀。
~B法院書記官　黃當易
中　　　華　　　民　　　國　　九十一　　年　　　九　　　月　　二十四　　日
~F0
~T40
附表
┌──┬─────────┬────┬────┬────┬─────┬───────┐
│編號│土地地號  　　　　│應有部分│贈與日期│登記日期│原所有權人│移轉後所有權人│
├──┼─────────┼────┼────┼────┼─────┼───────┤
│ 一 │彰化縣二林鎮○○段│全部    │90.3.6  │90.3.20 │丁○○    │甲○○        │
│    │三四七號          │        │        │        │          │              │
├──┼─────────┼────┼────┼────┼─────┼───────┤
│ 二 │彰化縣二林鎮○○段│全部    │90.3.6  │90.3.20 │丁○○    │甲○○        │
│    │一０七六號        │        │        │        │          │              │
├──┼─────────┼────┼────┼────┼─────┼───────┤
│ 三 │彰化縣二林鎮○○段│全部    │90.3.6  │90.3.20 │丁○○    │甲○○        │
│    │一０八四號        │        │        │        │          │              │
├──┼─────────┼────┼────┼────┼─────┼───────┤
│ 四 │彰化縣二林鎮○○段│四分之一│90.3.27 │90.4.16 │丁○○    │甲○○        │
│    │六四七號          │        │        │        │          │              │
├──┼─────────┼────┼────┼────┼─────┼───────┤
│ 五 │彰化縣二林鎮○○段│四分之一│90.3.6  │90.3.20 │丁○○    │甲○○        │
│    │一０八五號        │        │        │        │          │              │
├──┼─────────┼────┼────┼────┼─────┼───────┤
│ 六 │彰化縣二林鎮○○段│四分之一│90.3.6  │90.3.20 │丁○○    │甲○○        │
│    │一０九五號        │        │        │        │          │              │
├──┼─────────┼────┼────┼────┼─────┼───────┤
│ 七 │彰化縣二林鎮○○段│四分之一│90.3.6  │90.3.20 │丁○○    │甲○○        │
│    │一０九七號        │        │        │        │          │              │
├──┼─────────┼────┼────┼────┼─────┼───────┤
│ 八 │彰化縣二林鎮○○段│全部    │90.3.15 │90.3.30 │丁○○    │丙○○        │
│    │一一七五號        │        │        │        │          │              │
└──┴─────────┴────┴────┴────┴─────┴───────┘
